【裁判字號】    90,易緝,20
【裁判日期】    900622
【裁判案由】    業務侵占
【裁判全文】
臺灣士林地方法院刑事判決                            九十年度易緝字第二○號
    公  訴  人  臺灣士林地方法院檢察署檢察官
    被      告  丙○○
右列被告因業務侵占案件，經檢察官提起公訴（八十六年度偵字第一六號），本院判
決如左：
    主  文
丙○○連續意圖為自己不法之所有，而侵占對於業務上所持有之物，累犯，處有期徒
刑捌月。
    事  實
一、丙○○前曾於民國八十三年間因竊盜案件，經臺灣臺北地方法院以八十三年度易
    字第二一二八號判處有期徒刑四月確定，於八十五年二月六日執行完畢。詎仍不
    知悔改，自八十五年三月間某日起至同年五月中旬止，在設於臺北縣三重市○○
    路○段二九八號「美宏廣告社」之任職期間，負責該廣告社夜間七時以後向客戶
    收取帳款之工作，而於每月底將所收取之帳款繳回美宏廣告社，為從事業務之人
    。詎竟意圖為自己不法所有，基於侵占業務上所保管帳款之概括犯意，於同年四
    、五月間，連續將所收取如附表所示之帳款，共計新台幣（下同）二十萬三千七
    百零一元（公訴人誤載為二十萬三千七百二十二元），予以侵占入己，並挪用殆
    盡。
二、案經美宏廣告社負責人乙○○訴請臺灣士林地方法院檢察署檢察官偵查起訴。
    理  由
一、訊據被告丙○○矢口否認上開業務侵占犯行，辯稱：伊並未受雇於告訴人乙○○
    ，僅係受託代收廣告費，而且伊並無收取如起訴書所列那麼多客戶；伊係向告訴
    人借錢，始簽發十一紙本票供擔保云云。惟查：
  (一)右開事實，已據告訴人美宏廣告社負責人乙○○於偵審中指訴詳確，並經證人即
    美宏廣告社會計丁○○於本院審理時結證稱：「（問：是否曾在美宏廣告做過？
    ）是，會計，八十二年到現在都還在做。」、「（問：被告是否曾在你們公司上
    班？）有，他是負責收晚上的帳。」、「（問：他負責收帳的情形如何？）我們
    是月初時通知他們來拿帳單去給客戶，夜間收帳我們不要求他們每天報帳。」、
「（問：被告是否有交過帳款給你？）我只收過被告一次帳款。」、「（問：被
    告是否有領薪水？）有，是我們老闆付的，被告約領了兩三個月的薪水。‧‧‧
    」、「（問：你是否記得被告的工作情形？你如何確定被告有去上班？）因為我
    每個月初，我都會聯絡他來拿帳單。但是他只有交錢回來一次。」、「（問：公
    司如何發現錢收了未繳回？）因為他好久沒有回來報帳。」、「（問：你們這次
    告的未繳回的帳，是否跟客戶聯繫過？）是。全部都確認過，都是被告領走的，
    但是未繳回，是我們的客戶，而且這些客戶都是每個月七日固定可以請款的。」
    （見本院九十年六月八日審理筆錄）等語屬實，且有本票影本十一紙、付款登記
    表、侵占明細表各一紙在卷可稽。
  (二)又告訴人確有雇用告訴人收取帳款一節，除據證人丁○○結證屬實外，並經美宏
    廣告社實際經營者甲○○到庭結證稱：「（問：當時被告的薪資如何算？是否給
    付？）一個月一萬五，共給付他兩個月的薪資，他三月初來，四月底就找不到人
    ，五月初我才找到他，當年五月中旬，才簽本票，他有承認他有挪用。」（見本
    院九十年六月八日審理筆錄）等語無訛，被告所辯未嘗受雇於告訴人云云，顯係
卸責之詞，不足採信。
  (三)至被告因挪用帳款始簽發本票十一紙緩期清償乙事，亦據證人即告訴人乙○○結
    證稱：「（問：簽本票的情形？）我在場，被告說他把收的錢花掉，甲○○說同
    意讓被告分期攤還。簽本票的金額是被告自己同意的。我們談好之好，另外又委
    託他去收一筆帳款，他收了之後，他人又不見了，所以我們才決定告他。」、「
    （問：簽的本票和侵占帳款不一樣？）因為簽了本票之後，他又去收了另外一筆
    。本票和告訴的金額差距就是那一筆。」、「（問：當時是否有去跟客戶確認過
    ？）有，確實都是被告收走的。」（見本院九十年六月八日審理筆錄）等語、證
    人甲○○結證稱：「（問：他簽本票的意思是什麼？）他承認他挪用，所以簽本
    票分期清償。我們根本沒有借錢給他的意思。」、「（問：他簽完本票後，你們
    又委託他去收款？）簽完本票後，當天逐筆核對後，還有一筆帳單未收回，是他
    自己說和客戶約好晚上要去收。我們同意他去收，請他隔天繳回，但是就找不到
    他人。」（見本院九十年六月八日審理筆錄）等語綦詳，且被告自承：「我有先
    挪用所收款項，但是事後他有同意是算我借的。」（見本院九十年三月三十日訊
    問筆錄）等語，益徵被告確有侵占業務上所收取帳款之事實，縱使事後告訴人確
    有同意轉為借貸，亦屬犯罪後協議清償債務之方式，並無礙於其侵占事實之認定
    。
  (四)綜上所述，被告所辯無非諉卸之詞，洵無可採，本件事證明確，其犯行堪以認定
    ，應依法論科。
二、核被告所為，係犯刑法第三百三十六條第二項之業務侵占罪。又被告先後多次犯
    行，時間緊接，方法相同，觸犯構成要件相同之罪，顯係基於概括犯意為之，為
    連續犯，爰依刑法第五十六條之規定以一罪論，並加重其刑。被告前有事實欄所
    列前案經判處有期徒刑及執行完畢情形，此有臺灣高等法院被告全國刑案紀錄表
    、臺灣高等法院檢察署刑案紀錄簡覆表各一份在卷可按，其前受有期徒刑執行完
    畢，於五年以內再犯本件最重本刑為有期徒刑以上之罪，為累犯，應依刑法第四
    十七條之規定加重其刑，並遞加重之。爰審酌被告之生活狀況、智識程度、與被
    害人係同學關係，其犯罪之動機、目的、手段及犯罪後猶飾詞圖卸尚無悔意，迄
    今尚未與被害人達成民事和解等一切情狀，量處如主文所示之刑，以示懲儆。
據上論斷，應依刑事訴訟法第二百九十九條第一項前段，刑法第五十六條、第三百三
十六條第二項、第四十七條，罰金罰鍰提高標準條例第一條前段，判決如主文。
本案經檢察官陳傳宗到庭執行職務
中      華      民      國    九十      年      六      月    二十二    日
                                  臺灣士林地方法院刑事第二庭
                                          法  官
右正本證明與原本無異。
如不服本判決，應於判決送達後十日內，向本院提出上訴狀。
                                          書記官
中    華    民    國      八十        年              月              日


司法院資訊處製作；財團法人民間司法改革基金會備份。
